臺灣宜蘭地方法院刑事判決　　　　　　　　　　　　　九十三年度交易字第八三號
　　公　訴　人　臺灣宜蘭地方法院檢察署檢察官
　　被　　　告　丙○○　男　六.
右列被告因過失傷害案件，經檢察官提起公訴（九十三年度偵字第二四二九號），本
院判決如左：
    主  文
丙○○因過失傷害人，處拘役參拾日，如易科罰金，以參佰元折算壹日。
    事  實
一、丙○○於民國九十三年四月十六日上午九時四十五分許，駕駛車牌號碼ＧＸＬ─
　　八四六號機車，沿宜蘭縣礁溪鄉○○○道往頭城方向行駛，行經該道路七十二公
    里七百公尺處附近（起訴書誤載為與礁溪鄉公所停車場巷弄之交岔路口處），其
    原應注意汽（機）車行進中，駕駛人應注意車前狀況，隨時採取必要安全措施，
    而依當時天氣晴、日間自然光線、柏油路面、道路濕潤，但無缺陷及障礙物，並
    無不能注意之情事，竟疏於注意，未留意前方巷道內人車之動態，並採取必要之
    安全措施，即以時速二十公里之速度直行。適甲○○○自附近巷道內走出，擬穿
    越馬路返回住處，亦疏未注意在劃有分向限制線不得穿越道路之路段，任意穿越
    馬路，丙○○見狀一時煞避不及，其機車之右後置物箱在道路中心線附近撞擊甲
    ○○○之左手，致甲○○○受有左腕橈骨尺骨開放性骨折之傷害。丙○○於肇事
    後，隨即報警處理，並在有偵查犯罪職權之機關尚不知何人為肇事者前，主動向
    前往現場處理之宜蘭縣警察局礁溪分局員警坦承肇事並表示願意接受裁判。
二、案經甲○○○訴由宜蘭縣警察局礁溪分局報告臺灣宜蘭地方法院檢察署檢察官偵
    查起訴。
    理  由
一、訊據被告丙○○固不否認其所騎乘之機車於前揭時、地與告訴人甲○○○發生撞
    擊，致告訴人成傷，惟辯稱：伊騎機車都有注意附近的情形，但告訴人突然從巷
    道內走出來，穿越馬路到對面去，伊當時有按喇叭，但還是閃避不及，告訴人要
    穿越馬路應該要走距離案發現場約一、二十公尺外的斑馬線才對，伊認為自己沒
    有過失云云。然查：
（一）右揭事實，業經告訴人於警詢、偵查及本院調查、審理中均指訴綦詳，並有道
      路交通事故現場圖、道路交通事故調查報告表（一）、（二）各一件及事故現
      場與機車毀損照片共七張附卷可稽。被告領有合格之重型機車駕照，當日騎乘
      其所有之車牌號碼ＧＸＬ─八四六號機車肇事時，並未飲酒一節，亦有公路監
      理電子閘門證號查詢機車駕駛人、車號查詢重型機車車籍及宜蘭縣警察局礁溪
      分局道路交通事故當事人酒精測定紀錄表（含酒精濃度檢測單）各一件存卷供
      參。而告訴人因遭被告機車之右後置物箱撞擊，致受有左腕橈骨尺骨開放性骨
      折之傷害等情，有杏和醫院診斷證明書一紙存卷可憑。
（二）被告雖矢口否認有何過失，然其於警詢時即自承：「行經上述事故地點時，看
      到對方行人要穿越道路，我原以為對方有看到我會讓，我又怕機車停下來後面
      他車會撞上來，於是我就往內車道閃避」、「對方在我右前方五公尺左右，我
      往左邊閃避對方，但對方還是走過來，我有喊聲，結果還是擦撞我的行李箱」
      （見警詢卷第一頁）；並於偵查中陳稱：「我本來自宜蘭要去頭城，我在四、
      五十公尺前看到他自路邊走出，我要閃他，我有按喇叭，他沒有聽到」等語（
      見九十三年七月二十七日偵查筆錄）；又於本院審理中自承：「約二、三十公
      尺前就看到告訴人走出來」等語（見本院九十三年九月二十一日審理筆錄）。
      雖被告就發現告訴人之距離及位置前後所述略有不同，然均可知被告於行經事
      故地點之前相當距離即發現告訴人，被告竟未採取煞停或閃避之必要安全措施
      ，以防止事故之發生，自難諉無過失。是被告辯稱伊並無過失云云，洵不足採
      。
（三）按汽（機）車行駛時，駕駛應注意車前狀況，及兩車併行之間隔，並隨時採取
      必要之安全措施，道路交通安全規則第九十四條第三項定有明文。被告騎乘機
      車行駛於前揭路段時，本應隨時注意應車前狀況，並採取必要之安全措施，而
      依當時天氣晴、日間自然光線、柏油路面、道路濕潤但無缺陷及障礙物，並無
      不能注意之情事，竟疏於注意，未留意前方巷道內人車之動態，並採取必要之
      安全措施，即貿然直行，致其一時煞閃不及，其機車右後置物箱與告訴人發生
      碰撞，其有過失至明。雖告訴人於事發當時未走行人穿越道，即在繪有分向限
      制線之禁止穿越路段任意穿越馬路，亦有重大過失，然並不得以此卸免被告過
      失之責。本件經告訴人聲請臺灣省基宜區車輛行車事故覆議鑑定委員會鑑定之
      結果，認：「一、甲○○○（行人）於路中劃有分向限制線路段違規穿越，致
      被左方駛來林車撞及，為肇事主因。二、丙○○駕駛重機車未注意車前狀況，
      致撞及由右至左穿越道路行人甲○○○，為肇事次因」，此有該會九十三年七
      月十二日基宜鑑字第０九三五０００五七五號鑑定意見書一件存卷供參，亦同
      本院之見解。又告訴人確因本件事故而受有前述傷害，其所受傷害與被告之過
      失行為間，亦有相當因果關係。是本件事證明確，被告犯行洵堪認定。
二、核被告丙○○所為，係犯刑法第二百八十四條第一項前段之過失傷害罪。查被告
    於肇事後在有偵查犯罪職權之機關尚不知何人為肇事者前，即主動向到場處理事
    故之宜蘭縣警察局礁溪分局員警坦承肇事接受偵訊，業據證人即本件承辦之宜蘭
    縣警察局礁溪分局警備隊員警乙○○於本院審理中結證稱：「去現場之前不知道
    ，我們到現場的時候，派出所的人就把被告的證件交給我們，我們就知道是被告
    肇事」等語在卷（見本院九十三年九月二十一日審理筆錄），並提出宜蘭縣警察
    局礁溪分局道路交通事故肇事人自首情形紀錄表一件附卷供參，表示本件係報案
    人或勤務指揮中心轉來資料未報名肇事人姓名，處理人員前往現場處理時肇事人
    在場，並當場承認為肇事人。是被告係對於未發覺之罪自首而受裁判，應依刑法
    第六十二條前段之規定減輕其刑。爰審酌被告前無犯罪紀錄，素行尚佳，本件係
    因過失肇事致人受傷，並斟酌雙方之過失程度、本件事故所生之危害，及肇事後
    迄未能與告訴人達成和解等一切情狀，量處如主文所示之刑，並諭知易科罰金之
    折算標準，以示懲儆。
據上論結，應依刑事訴訟法第二百九十九條第一項前段，刑法第二百八十四條第一項
前段、第六十二條前段、第四十一條第一項，罰金罰鍰提高標準條例第一條前段、第
二條，判決如主文。
本案經檢察官劉憲英到庭執行職務。
中　　　華　　　民　　　國　　九十三　　年　　　十　　　月　　　五　　　日
                              臺灣宜蘭地方法院交通法庭
                                  審判長法  官  林  惠  玲
                                        法  官  辜  漢  忠
                                        法  官  郭  顏  毓
右正本證明與原本無異。
如不服本判決，應於判決送達後十日內，向本院提出上訴狀（應附繕本）。
                                        書記官  莊  淑  茹
中　　　華　　　民　　　國　　九十三　　年　　　十　　　月　　　七　　　日
附錄本案論罪科刑法條全文：
刑法第二百八十四條
因過失傷害人者，處六月以下有期徒刑、拘役或五百元以下罰金，致重傷者，處一年
以下有期徒刑、拘役或五百元以下罰金。
從事業務之人，因業務上之過失傷害人者，處一年以下有期徒刑、拘役或一千元以下
罰金，致重傷者，處三年以下有期徒刑、拘役或二千元以下罰金。
